【裁判字號】    98,交聲,175
【裁判日期】    980227
【裁判案由】    交管條例聲異
【裁判全文】
臺灣板橋地方法院交通事件裁定         98年度交聲字第175號
原處分機關  交通部公路總局臺北區監理所板橋監理站
異  議  人
即受處分人  乙○○
上列異議人即受處分人因違反道路交通管理處罰條例案件，對於
交通部公路總局臺北區監理所板橋監理站98年1 月12日所為之裁
決處分（處分案號：板監裁字裁41-C00000000號）聲明異議，本
院裁定如下：
    主  文
異議駁回。
    理  由
一、聲明異議意旨略以：異議人即受處分人乙○○於民國97年11
    月16日12時35分許，固有騎乘車牌號碼JRF-761 號重型機車
    ，行經臺北縣泰山鄉○○路○ 段與泰山國中交岔路口處，然
    並未於該路口闖越紅燈，交通部公路總局臺北區監理所不查
    ，竟以異議人違規屬實，予以裁處，異議人不服原裁處，而
    提起本件異議云云。
二、按汽車駕駛人，行經有燈光號誌管制之交岔路口闖紅燈者，
    處新臺幣1,800 元以上5,400 元以下罰鍰，並記違規點數3
    點，道路交通管理處罰條例第53條第1 項及第63條第1 項第
    3 款分別定有明文。
三、經查：
(一)異議人即受處分人乙○○於97年11月16日12時35分許，騎乘
    車牌號碼JRF-761 號重型機車，行經設有燈光號誌管制之臺
    北縣泰山鄉泰山國中與泰林路2 段之交岔路口處時，有闖越
    紅燈行駛之違規事實，有臺北縣政府警察局北縣警交字第C0
    0000 000號舉發違反道路交通管理事件通知單及臺北縣政府
    警察局新莊分局97年12月11日北縣警新交字第0970057730號
    函各乙紙在卷可按。另證人即當日舉發本違規事件之臺北縣
    政府警察局新莊分局泰山分駐所警員甲○○於本院調查時具
    結證稱：「（問：本件是否你舉發的？）是的」、「（問：
    當時情形？）當時我與另一位同事分別騎乘機車，沿著泰林
    路新莊往林口的方向，當時我是騎乘機車在路中間看到異議
    人從我提出的現場圖左側劃藍色線條的位置由泰林路林口往
    新莊方向直行闖紅燈，他跟著另一部機車一起往前闖紅燈」
    、「（問：看到他闖紅燈時，前方有無障礙物？）沒有」、
    「（問：距離多遠？）約40公尺」、「（問：異議人方才提
    到他是從泰山國中出來綠燈左轉，有何意見？）左轉會有弧
    線，但是當時他確實是直行」、「（問：看到異議人違規時
    候你的號誌為何？）我是紅燈，當時我正在等紅綠燈」等語
    （詳本院98年2 月27日訊問筆錄第2-3 頁），並有證人甲○
    ○提出之現場圖乙紙附卷可按。參以證人甲○○與異議人間
    ，不僅未有任何怨隙，且係毫不相識之人，衡情證人甲○○
    應無設詞攀誣，或虛構違規事實以陷害異議人之道理。況警
    員執行公務時，本身即受有行政懲處責任之監督，且其到庭
    具結作證，更係以刑事責任擔保其證言之真實性，故證人甲
    ○○警員之上開證述內容，以及其所紀錄舉發之本件違規事
    實，經核尚無不可採信之處。因之，異議人於前揭時、地，
    有違規闖紅燈之違規事實，應無疑義。
(二)其次，交通勤務警察或依法令執行交通稽查任務人員，開單
    舉發違反道路交通管理處罰條例所列之違規事實，經公路主
    管機關或警察機關所為之裁決處罰，本質上為行政處分，係
    公務員基於職務上權力，依法就特定之具體事件所為，並具
    有公法上效果之單方行政行為。而根據公務員為公法上行為
    具有公信力之原則，該行政處分當可被推定為真正，且其據
    以依法處分之事實認定，亦應可推定為正確無誤，故本此公
    信原則，立法者乃制定上開相關規定，使交通勤務警察或依
    法令執行交通稽查任務人員，在特殊情形下，當場不能或不
    宜攔截製單舉發時，得當機處置而逕行舉發，以達成維護交
    通秩序及公共安全之行政目的。反之，若謂公務員之一切行
    政行為，均需預留證據以證明其為真實，則國家行政勢必窒
    礙難行，且相關行政目的亦難達成，故刑事訴訟法就犯罪證
    據有關之規定中，與屬行政秩序罰之交通違規裁罰本旨不合
    之部分，自不在準用之列。從而，交通違規行政爭訟之舉證
    責任原理，應非如刑事案件中，必須超越任何合理懷疑，始
    可為有罪判決之嚴格程度，而係應與民事訴訟之舉證責任原
    理相類似，亦即基本上應就行政機關與人民所各自主張有利
    於己之事實，分配其應盡之舉證責任，而非逕予準用刑事訴
    訟上之「無罪推定」原則，此觀諸行政訴訟法第136 條，規
    定行政訴訟程序準用民事訴訟法第277 條舉證責任分配原則
    之立法意旨，即可明瞭。
(三)異議人乙○○雖極力辯稱：當日伊女兒黃姿樺於上午9 時起
    至12時30分止在泰山國中進行合唱團賽前練習，伊騎乘機車
    至泰山國中接女兒下課，因尚未練習完畢，伊欲先行返家，
    而在泰山國中校門口之號誌為綠燈之情形下，左轉泰林路2
    段往新莊方向行駛，並未自泰林路2 段林口往新莊方向直行
    闖越紅燈，警員之舉發顯然有誤云云。然證人甲○○證述：
    異議人係自泰林路2 段由林口往新莊方向直行等語，業如前
    述，顯與異議人所稱係自泰山國中校門口以弧形之行徑左轉
    泰林路2 段之情形不合，而異議人並未就本件執勤警員之舉
    發有誤，提出明確事證以供調查，且經核無任何其他相關證
    據，足資證明本件執勤警員確有捏造事實違法取締之情形。
    又如前述，證人甲○○就本件違規事實之相關證述內容，經
    核亦無不合常理之處，故證人甲○○本其維護交通秩序及行
    車安全等職責所為之本件交通違規舉發，自應予以採信。是
    異議人前述所辯：並未闖越紅燈等語，經核與事實不符，自
    難憑信。
四、綜上所述，異議人即受處分人乙○○於上述時、地，騎乘重
    型機車行經有燈光號誌管制之交岔路口闖紅燈之違規事實既
    可認定，則原處分機關即交通部公路總局臺北區監理所板橋
    監理站據此並引用道路交通管理處罰條例第53條第1 項及第
    63條第1 項第3 款等規定，裁處異議人罰鍰新臺幣1,800 元
    ，並記違規點數3 點，並無違誤，異議人之異議無理由，故
    應予以駁回。
五、據上論斷，應依道路交通案件處理辦法第19條，裁定如主文
    。
中    華    民    國    98    年    2     月    27    日
                       交通法庭   法  官  鄭燕璘
以上正本證明與原本無異。
如不服本裁定應於送達後5日內向本院提出抗告狀。
中    華    民    國    98    年    2     月    27    日
                                  書記官  陳筱惠


司法院資訊處製作；財團法人民間司法改革基金會備份。
